臺灣臺中地方法院刑事判決　　　九十四年度易字第一五０一號
公　訴　人　臺灣臺中地方法院檢察署檢察官
被　　　告　甲○○
選任辯護人　羅豐胤律師
　　　　　　黃靖閔律師
被　　　告　丁○○
選任辯護人　梁宵良律師
被　　　告　戊○○
上列被告因侵占案件，經檢察官提起公訴（九十三年度偵字第一
四九三一、一八二八三、一九五五七、二一一五０號、九十四年
度偵字第三四九號），本院合議庭裁定由受命法官獨任進行簡式
審判程序，判決如下：
    主    文
甲○○、丁○○、戊○○均意圖為自己不法之所有，而侵占對於
業務上所持有之物，各處有期徒刑捌月。
    犯罪事實
一、丙○○（俟到案後，另行審結）乃經濟部水利署第三河川局
    （下稱第三河川局）之河川駐衛警，戊○○則係萬安保全股
    份有限公司（下稱萬安公司）之保全員，因該公司受第三河
    川局委託，管理位在台中縣霧峰鄉○○路一三四０之六號之
    霧峰機具查扣場，而被派駐在該場，負責查扣機具之安全維
    護管理。丙○○因得知乙○○所有、廠牌KO MATSU、型號PC
    四一０LC之挖土機一部，於民國九十二年九月二日經臺灣苗
　　栗地方法院檢察署檢察官指揮苗栗縣刑警隊查扣放置在霧峰
　  機具查扣場內，編號為「一六八」，亦知悉此等被查扣挖土
    機之處理流程，認可以利用同型較老舊之挖土機與遭查扣者
　　調包，再將查扣之挖土機出售圖利，遂與前曾於九十二年間
　  因犯竊盜罪而為本院判處有期徒刑四月、緩刑二年確定，現
    仍在緩刑中之甲○○（綽號小胖）謀議，而基於意圖為自己
　　不法所有之共同犯意聯絡，由丙○○於九十三年六月底，帶
　　同甲○○前往霧峰機具查扣場，評估上述查扣挖土機之巿價
　　，甲○○並向戊○○佯稱其為上述挖土機之所有人，再由丙○○以甲○○係查扣挖土機之所有人，故以同型較老舊之挖
    土機與遭查扣者調包，不會出事，且願交付新台幣（下同）
    三十萬元作為調包之代價等語，向戊○○遊說，戊○○遂亦
　　意圖為自己不法之所有，並與丙○○、甲○○基於共同犯意
　  之聯絡，而同意其等以同型之舊挖土機進行調包。甲○○及
    丙○○隨即開始尋找買主，而丁○○為砂石業者，素與甲○○熟識，甲○○遂持丙○○所交付上述查扣挖土機之照片，
　　遊說丁○○提供較老舊之同型挖土機進行調包，以取得該部
　  經查扣者，丁○○因而與丙○○、甲○○、戊○○等人形成
    意圖為自己不法所有之共同犯意聯絡，欲將戊○○於其業務
    上所負責保管持有、編號為「一六八」之查扣挖土機共同侵
    占入己。其等即於九十三年六月二十八日傍晚六時許，先由
    丙○○駕車載同甲○○前往台中市○○○路交流道附近，經
    丁○○交付六十萬元後，丙○○及甲○○隨即前往霧峰機具
    查扣場，將其中二十九萬元交付戊○○，餘款則由其二人平
　　分，並與戊○○議定於當晚九時至十時之間前往調包。後於
　　於當日晚間九時餘，丙○○再與甲○○共乘一部自小客車，
　  帶同丁○○、不知情之拖板車司機羅道興及挖土機司機等人
    ，前往霧峰機具查扣場，戊○○即逕讓丁○○將上述編號「
    一六八」之查扣挖土機以拖板車載走，而代以一部同廠牌、
　　同型號但老舊之挖土機。嗣因乙○○經第三河川局發函通知
  　前往霧峰機具查扣場欲領回上述編號「一六八」之挖土機時
    ，發現非其當初遭查扣之挖土機，而經法務部調查局台中巿
    調查站循線查悉上情。
二、案經法務部調查局台中巿調查站移送及臺灣臺中地方法院檢
    察署檢察官自動檢舉偵查起訴。
    理    由
一、上開犯罪事實業據被告甲○○、丁○○、戊○○等三人於本
    院審理時坦承無誤，認罪在卷，並有證人乙○○、邱國金、
    羅道興、康郁麗之證詞，與九十二年九月二日、九十三年七
    月十七日所拍攝編號「一六八」之挖土機照片，及信昌砂石
    行在第一商業銀行東勢分行所開設帳戶之存款往來明細表、
    門號為0000000000、0000000000、0
    000000000號等行動電話之通聯紀錄等證據方法附
    卷可證，足見被告甲○○、丁○○、戊○○等三人認罪之自
    白屬實而可採，故本件事證已經明確，其等共同業務侵占之
    犯行，已足可採定。
二、查被告戊○○係受第三河川局所委託，在霧峰機具查扣場執
    行管理查扣機具業務之人；復按因身分或其他特定關係成立
　　之罪，其共同實施或教唆幫助者，雖無特定關係，仍以共犯
  　論，刑法第三十一條第一項規定甚明；故核被告甲○○、丁○○、戊○○等三人所為，均係犯刑法第三百三十六條第二
　　項之業務侵占罪。上述被告三人與同案被告丙○○之間，具
　  有犯意聯絡及行為分擔，為共同正犯。爰審酌被告甲○○曾
    於九十三年間犯竊盜罪，甫經本院判決有期徒刑四月，緩刑
    二年確定，仍在緩刑中，竟然別與被告丙○○處心積慮，謀
    議侵占由行政機關所查扣保管之機具，不僅毫未珍惜得來不
    易之緩刑宣告，且顯露貪求之惡性不輕，自無從再邀得寬典
    ；而被告丁○○負責提供收買戊○○之資金，又召來拖板車
    僱用不知情之司機從事調包，涉案之程度不亞於被告丙○○
    及甲○○等人，雖其另有提出六十萬元以買通被告戊○○，
    餘由被告甲○○及丙○○平分，表面上受有損害，然其間此
    項不法金額之往來，應如何解決，乃其等內部之問題，殊非
    量刑上可資同情之事由；至於被告戊○○輕視所司職務之法
    律價值，輕易為人買通，為求不法所得，完全不在意原所有
    人之權益將遭受何等損害，同無可予從輕處遇之理由；末再
    考量其等均認罪之犯後態度、犯罪之動機、目的、手段、方
    法等一切情狀後，各量處如主文所示之刑。
三、至於被告丙○○部分，俟到案後，另行審結。
據上論斷，應依刑事訴訟法第二百九十九條第一項前段、第二百
七十三條之一第一項，刑法第二十八條、第三十一條第一項、第
三百三十六條第二項，罰金罰鍰提高標準條例第一條前段，判決
如主文。
中　　華　　民　　國　　94　　年　　10　　月　　17　　日
                  刑事第十二庭  法  官  莊深淵
上正本證明與原本無異。
如不服本判決，應於送達後十日內向本院提出上訴狀（須附繕本
本），上訴於台灣高等法院台中分院。
                                書記官  何惠文
中　　華　　民　　國　　94　　年　　10　　月　　18　　日
附錄論罪科刑法條
中華民國刑法第三百三十六條：
對於公務上或因公益所持有之物，犯前條第一項之罪者，處一年
以上七年以下有期徒刑，得併科五千元以下罰金。
對於業務上所持有之物，犯前條第一項之罪者，處六月以上五年
以下有期徒刑，得併科三千元以下罰金。
前二項之未遂犯罰之。
